臺灣高等法院高雄分院刑事裁定　　　　　96年度交抗字第81號
抗　告　人
即受處分人　甲○○
上列抗告人因違反道路交通管理處罰條例聲明異議案件，不服臺
灣高雄地方法院中華民國96年3 月30日裁定（95年度交聲更一字
第19號），提起抗告，本院裁定如下：
    主  文
抗告駁回。
    理  由
一、抗告意旨略以：抗告人前因高雄市政府警察局以高市警交相
    字第BH0000000 號舉發違規通知單，舉發抗告人於民國95年
    1 月3 日11時2 分在高雄市○○○路「不依順行方向停車」
    ，因所附車輛違規照片內之車輛，非抗告人所有之車號XL-6
    921 自用小客車，經向高雄市政府提出陳述後，由舉發單位
    查明該車之廠牌、車型、顏色，確與抗告人所有之自用小客
    車登記資料不符，而由高雄市政府依查證事實裁處免罰；迨
    至95年3 月3 日高雄市政府警察局又舉發抗告人「使用註銷
    之牌照行駛」及「牌照借供他車使用」，所發違規通知單上
    所載之違規時間、地點及告發執行人，均與第1 次逕行舉發
    相同，是警方第2 次之舉發程序，顯然為掩蓋第1 次未經查
    證而開單舉發之違失，就同一時間地點為不同內容之舉發，
    已經違反一案不二理之精神，而原審竟仍持相同論點，認為
    抗告人有「牌照借供他車使用」之情形，未採抗告人已經報
    案遺失之事實而為裁罰，尚有違誤，爰提起抗告，請求撤銷
    原裁定，另為適法之裁定等語。
二、查抗告人所領用之XL-6921 號車牌（下稱系爭車牌），已於
    86年9 月1 日因逾期檢驗而經註銷，有車號查詢汽車車籍、
    車籍作業系統查詢認可資料及汽車異動資料附卷可稽。而系
    爭車牌於95年1 月3 日11時2 分在高雄市○○○路懸掛於與
    申請領用登記車輛之車型、顏色均不符之其他車輛上，有高
    雄市政府警察局95年3 月3 日高市警交字第BO0000000 號舉
    發違反道路交通管理事件通知單及所附違規照片、高雄市○
    ○○○○道路交通管理事件不服裁決聲明移送書、高雄市政
    府警察交通大隊95年3 月10日高市警交三第0950004168號函
    文在卷可證。而抗告人遲至95年2 月24日始向高雄市鹽埕分
    局申報系爭車牌遺失之事實，亦有鹽埕分局車牌遺失證明單
    、調查筆錄在卷可佐。以上之違規事實，與抗告人所稱「不
    依順行方向停車」部分，縱在同一時地，然受罰主體及違規
    所依附之基礎事實及應適用之法規，並非相同，抗告人認係
    一案兩罰，尚有誤會，應先敘明。
三、按交通勤務警察或依法令執行交通稽查任務人員，開單舉發
    違反道路交通管理處罰條例所列之違規事實，經公路主管機
    關或警察機關所為之裁決處罰，本質上為行政處分，係公務
    員基於職務上權力，依法就特定之具體事件所為，並具有公
    法上效果之單方行政行為。根據公務員為公法上行為具有公
    信力之原則，該行政處分當可被推定為真正，且其據以依法
    處分之事實認定，亦應可推定為正確無誤，故本此公信原則
    ，立法者乃賦予行政機關違反道路交通事件統一裁罰基準及
    處理細則等相關規定，使交通勤務警察或依法令執行交通稽
    查任務人員得當機處分，以達成維護交通秩序及公共安全之
    行政目的。反之，若謂公務員一切行政行為，均需預留充分
    之證據，以證明其所認定之事實為真，則國家行政勢必受到
    相當程度之阻礙，而且相關行政目的亦難以順利達成，故刑
    事訴訟法中就犯罪證據有關之規定，與屬於行政秩序罰之交
    通違規裁罰本旨不相符合之部分，自不在得以準用之列。從
    而，交通違規行政爭訟之舉證責任原理，應非如刑事案件中
    ，必須超越任何合理懷疑，始可為有罪判決之嚴格證明程度
    ，而係應與民事訴訟之舉證責任原理相類似，亦即，基本上
    應就行政機關與人民所各自主張有利於己之事實，分配其應
    盡之舉證責任，而非逕予適用刑事訴訟法上之「無罪推定」
    原則，此觀諸行政訴訟法第136 條規定行政訴訟程序準用民
    事訴訟法第277 條舉證責任分配原則之立法意旨，即可明瞭
    。抗告人雖辯稱系爭車牌已經遺失云云，惟依受理遺失車牌
    報案之員警陳志全於原審結證所稱：受理時並無印象甲○○
    有表示之前曾報過失竊案件，因為資料遺失重新報案之情形
    ，如果是86、87年間的報案資料，可從警政署終端機調閱以
    前的報案資料，如果之前有報案而只是報案四聯單遺失，調
    閱終端機資料後可以補單，本件我在95年2 月24日16時27分
    輸入電腦資料，查出之前並無報案紀錄，所以當天才讓甲○
    ○報案，至於為何僅報車牌遺失，已無印象等語（原審更一
    卷第20頁），且證人即拍照舉發之警員曾和興亦於原審證稱
    ：係值勤時發現該違規車輛而拍照逕行舉發，甲○○陳情後
    改開第2 張罰單，甲○○曾打電話來溝通，說為何第1 張已
    經撤銷又開第2 張，甲○○當時並未表示車子之前就已遺失
    ，只是爭執為何又開第2 張罰單，一般查到車牌遭冒用的情
    況，通常是在車輛遺失後2 、3 年內發生，很少超過5 年以
    上等語（同上卷第17、18頁），而渠等與抗告人並非熟識，
    更無怨隙，且係職務上所承辦案件之過程而為證述，自屬真
    實可信。參以抗告人領用之系爭車牌或所屬懸掛之登記車輛
    ，若果於86、87年間即已遺失，衡情抗告人應會採取相當措
    施加以處理，或向警察機關報案，或向監理機關換領牌照，
    以防他人不當持有而懸掛系爭車牌使用，焉有可能漫不加以
    注意，且長期容認監理機關之紀錄，仍維持「因逾期檢驗而
    經註銷」之內容。故依一般經驗法則而推論，系爭車牌自應
    仍在抗告人之實力支配中，或經由其處分而改為他人持有使
    用，抗告人於本案爭議發生後始有報案之舉，所稱遺失又無
    任何證據可資憑信，即不足為有利之認定。系爭車牌既係抗
    告人管領之下，或經由其處分，而為他車所懸掛使用，參酌
    行政罰法第7 條第1 項之規定，抗告人就此因故意或過失所
    致之違反行政法上義務之行為，仍應負其責任。
四、本件原審裁定以抗告人有違反道路交通管理處罰條例第12條
    第1 項第5 款規定：「汽車所有人，牌照借供他車使用」之
    行為，予以裁罰，並依修正前道路交通管理處罰條例第12條
    第1 項第5 款、第2 項、違反道路交通管理事件統一裁罰基
    準及處理細則第44條第1 項、違反道路交通管理事件統一裁
    罰基準表之規定，處罰鍰新臺幣8,700 元，核無違誤。且依
    同條第2 項之規定並應吊銷車牌，原審裁定以原處分機關為
    扣繳車牌之處分，係有不當，而予撤銷改諭知吊銷牌照，亦
    無違誤。抗告人仍執陳詞提起抗告，指摘原裁定不當，為無
    理由，應予駁回。至於抗告人「使用註銷之牌照行駛」部分
    ，業經原審以抗告人並非處罰對象而裁定銷撤原處分，未經
    原處分機關不服而已確定，附此敘明。
五、據上論結，應依道路交通案件處理辦法第26條，刑事訴訟法
    第412 條，裁定如主文。
中　　華　　民　　國　　96　　年　　7 　　月　　16　　日
                  刑事第五庭    審判長法  官  曾永宗
                                      法  官  任森銓
                                      法  官  王伯文
以上正本證明與原本無異。
不得再抗告。
中　　華　　民　　國　　96　　年　　7 　　月　　16　　日
　　　　　　　　　　　　　　　　　　　書記官  黎  珍
